臺灣臺北地方法院刑事判決　　　　　　　 96年度訴字第782號
公　訴　人　臺灣臺北地方法院檢察署檢察官
被　　　告　甲○○
　　　　　　　　　　（
指定辯護人　賴錫卿律師
上列被告因毒品危害防制條例案件，經檢察官提起公訴（九十六
年度偵字第八一一０號），本院判決如下：
    主    文
甲○○販賣第二級毒品未遂，累犯，處有期徒刑肆年，扣案含第
二級毒品成分之藥錠肆顆（驗餘總毛重壹點壹陸公克）沒收銷燬
，扣案之第三級毒品愷他命拾包（驗餘總毛重柒點捌玖零公克）
、包裝第三級毒品愷他命所用之塑膠袋拾只均沒收。
    犯罪事實
一、甲○○前因違反職役職責之軍法案件，經國防部軍事法院以
    九十四年法仁判字第一六三號判處有期徒刑六月，並經臺灣
    高等法院於民國九十五年一月十二日以九十五年度軍上字第
    一號判決駁回上訴而確定，於九十五年一月二十九日執行完
    畢，竟仍不知悔改，明知ＭＤＭＡ及愷他命分別係政府依法
    公告禁止持有、施用、轉讓及販賣之第二級毒品及第三級毒
    品，竟本於販賣第二級毒品及第三級毒品之犯意，先於九十
    六年四月十三日上午五時二十分許（起訴書誤載為三時許）
    ，在位在臺北縣新莊市○○路之某加網路咖啡店內，利用店
    內之電腦設備連結網際網路後，在「豆豆聊天室」內，以「
    販賣Ｋ唷」（按「Ｋ」即第三級毒品愷他命之意）為暱稱，
    適有正執行網路巡邏勤務之員警乙○○見甲○○已彰顯其欲
    販賣毒品之犯意，為求暴露甲○○之犯罪事證並進而予以逮
    捕，乃依刑事偵查技術予以設計引誘，並以「冰曼特寧」之
    暱稱進入該聊天室與甲○○洽談買賣毒品之事宜。後甲○○
    先與乙○○警員達成第三級毒品愷他命一粒新臺幣（下同）
    八百元之買賣合意，再於與乙○○警員電話通話之過程中，
    達成高於進價之買賣第二級毒品ＭＤＭＡ之合意後，甲○○
    旋於四月十三日晚間十一時十分前之不詳時間，在臺北市萬
    華區華中橋向已成年真實姓名年籍不詳，綽號為「阿右」之
    男子，同時以六千元之代價購得包裝於塑膠袋內之第三級毒
    品愷他命十包（驗餘總毛重七點八九０公克）、以一千元之
    代價購得第二級毒品ＭＤＭＡ四顆（驗餘總毛重一點一六公
    克），甲○○並預計倘此筆交易順利完成，其應該可以總獲
    利二千元。嗣於四月十三日晚間十一時十分許，甲○○依約
    前往與乙○○警員約定之臺北市大安區○○○路與復興南路
    口，欲從事上述毒品交易時，為乙○○及其埋伏在現場之警
    方同仁當場逮捕，並扣得甲○○本欲提供交易買賣第二級、
    第三級毒品之第二級毒品ＭＤＭＡ四顆（驗餘總毛重一點一
    六公克）、包裝於塑膠袋內之第三級毒品愷他命十包（驗餘
    總毛重七點八九０公克）。
二、案經臺北市政府警察局大安分局報告臺灣臺北地方法院檢察
    署檢察官偵查起訴。
    理    由
一、訊據被告甲○○對於其於上揭時地經警查獲，並於其身上查
    扣如上述之第二級與第三級毒品一事固不否認，惟矢口否認
    有何販賣毒品之情，辯稱警方人員係以陷害教唆之方式取得
    證據，被告並無販賣毒品之意圖云云。經查：
  (一)本件被告於九十六年四月十三日上午五時二十分許，在位在
    臺北縣新莊市○○路之某加網路咖啡店內，利用店內之電腦
    設備連結網際網路後，在「豆豆聊天室」內，以「販賣Ｋ唷
    」（按「Ｋ」即第三級毒品愷他命之意）為暱稱，並與正執
    行網路巡邏勤務之員警乙○○（喬裝為買家，暱稱為「冰曼
    特寧」）進行對話後，先達成第三級毒品愷他命一粒八百元
    之買賣合意，再於與乙○○警員電話通話之過程中，達成高
    於進價之買賣第二級毒品ＭＤＭＡ之合意，嗣於四月十三日
    晚間十一時十分許，被告依約前往與乙○○警員約定之臺北
    市大安區○○○路與復興南路口，欲從事上述毒品交易時，
    為乙○○及其埋伏在現場之警方同仁當場逮捕一情，業據證
    人即員警乙○○於本院審理中證述明確（見本院九十六年七
    月二日審判筆錄第二頁至第八頁），並有「豆豆聊天室」網
    路列印資料二十四幅在卷可稽（見偵卷第二十七頁至第三十
    八頁），此情已足認定。又被告於警查獲時，自其身上所取
    出之藥錠四顆及結晶性粉末十包等物，分係第二級毒品ＭＤ
    ＭＡ四顆（驗餘總毛重一點一六公克）、包裝於塑膠袋內之
    第三級毒品愷他命十包（驗餘總毛重七點八九０公克）等情
    ，復有具有專門鑑定毒品能力之臺北市政府警察局鑑驗通知
    書及行政院衛生署管制藥品管理局鑑定書各一份在卷可證（
    分見偵卷第六十九頁、第七十頁），此情復足認定。
  (二)又該等扣案之第二級毒品及第三級毒品，係被告已與員警乙
    ○○達成買賣毒品之合意後，於四月十三日晚間十一時十分
    前之不詳時間，在臺北市萬華區華中橋向已成年真實姓名年
    籍不詳，綽號為「阿右」之男子，同時以六千元之代價購得
    包裝於塑膠袋內之第三級毒品愷他命十包、以一千元之代價
    購得第二級毒品ＭＤＭＡ四顆等情，業據被告自承不諱（見
    本院九十六年六月二十二日準備程序筆錄第二頁），此情已
    足認定。被告於本院審理中，雖否認有販賣之意圖，惟其於
    前開「豆豆聊天室」中，係以「販賣Ｋ唷」作為暱稱，一般
    稍有社會經驗之人，輕易即可得知其欲販賣第三級毒品愷他
    命，足認其確實有販賣毒品之不法意圖。參以被告前於本院
    聲押庭之訊問中，亦自承若賣出所扣案之毒品，大概可賺二
    千元等語（見本院九十六年度聲羈字第一六三號卷第六頁）
    ，更足認其確實有販賣毒品之意圖，所辯並無販賣之意圖云
    云，並不足採。
  (三)被告雖另抗辯本件警方採證是出於陷害教唆，是所扣得之上
    開毒品，並無證據能力云云。惟按「學理上所稱『陷害教唆
    』，乃指行為人原不具有犯罪之故意，純因有調查、偵查犯
    罪職權之公務員所設計教唆，始萌生犯意，進而實行犯罪構
    成要件之行為者而言。倘行為人原已具有犯罪之故意或行為
    ，而遭以刑事偵查技術，予以設計引誘，致其暴露犯罪事證
    ，終受逮捕或偵辦，自與上揭『陷害教唆』情形有別，要難
    認為違法」，最高法院著有九十五年度台上字第七二三八號
    判決可茲佐證，本件被告自始即具有販賣毒品之不法意圖，
    已如前述，係本件查獲員警為對之予以逮捕，方予以設計引
    誘，致其暴露犯罪事證，是本件與所謂犯意誘發之陷害教唆
    並不相當，警方所為之行為仍屬合法，因之而查扣之毒品，
    自仍有證據能力。
  (四)綜上所述，本件事證明確，被告犯行已堪認定，其所辯並不
    足採。
二、被告以六千元之代價購得包裝於塑膠袋內之第三級毒品愷他
    命十包、以一千元之代價購得第二級毒品ＭＤＭＡ四顆（驗
    ，並預計倘此筆交易順利完成，其應該可以總獲利二千元。
    足見其確屬販賣毒品之行為；而ＭＤＭＡ及愷他命分別係毒
    品危害防制條例第二條第二項第二款及第三款所規定之第二
    級毒品及第三級毒品；且本件因查獲員警乙○○無購買毒品
    之真意，被告又係與查獲員警乙○○達成買賣毒品之合意後
    ，方去購買毒品，是被告之販賣毒品行為，當僅止於未遂階
    段（最高法院九十五年度台上字第七二三八號判決參照）。
    是核被告所為，係犯毒品危害防制條例第四條第六項、第二
    項之販賣第二級毒品罪未遂罪、第四條第六項、第三項之販
    賣第三級毒品未遂罪。被告持有第二級毒品之行為，為販賣
    之高度行為所吸收，不另論罪（至於其持有第三級毒品之行
    為，因不構成犯罪，而無法律上應為販賣第三級毒品之高度
    行為所吸收之問題，亦無同條例第十一條第四項所規範持有
    達一定數量應加重其刑之適用）。被告僅有一販賣行為而同
    時觸犯販賣第二級毒品未遂、販賣第三級毒品未遂二罪，為
    想像競合犯，應依刑法第五十五條之規定，從一重論以販賣
    第二級毒品未遂罪。被告前因違反職役職責之軍法案件，經
    國防部軍事法院以九十四年法仁判字第一六三號判處有期徒
    刑六月，並經臺灣高等法院於九十五年一月十二日以九十五
    年度軍上字第一號判決駁回上訴而確定，於九十五年一月二
    十九日執行完畢，有臺灣高等法院被告前案紀錄表一份在卷
    可稽，其受徒刑執行完畢後，五年以內故意再犯本件有期徒
    刑以上之罪，為累犯，應依刑法第四十七條之規定，加重其
    刑。爰審酌被告為貪圖不法獲利，鋌而走險販賣毒品，助長
    毒害擴散流竄於社會，無異增加施用毒品者之數量，潛在威
    脅國民之健康，所生危害甚鉅，及其所購得毒品之數量、，
    所生危害之程度及其他一切情狀，量處如主文所示之刑，以
    示懲儆。又扣案之藥錠四顆，經鑑驗結果，確屬第二級毒品
    無誤，已如前述，係本件查獲之第二級毒品（驗餘總毛重一
    點一六公克），爰依毒品危害防制條例第十八條第一項前段
    規定宣告沒收銷燬之；又扣案之結晶性粉末十包（驗餘總毛
    重七點八九０公克），經鑑驗結果，確係第三級毒品愷他命
    ，亦如前述，而施用或持有第三、四級毒品，因其可罰性較
    低，故予除罪化，毒品危害防制條例僅就施用、持有第一、
    二級毒品科以刑罰，惟鑑於第三、四級毒品均係管制藥品，
    乃於同條例第十一條之一明定無正當理由，不得擅自持有，
    同條例第十八條第一項後段復規定查獲之第三、四級毒品，
    無正當理由而擅自持有者，沒入銷燬之，因此，依同條例第
    十八條第一項後段應沒入銷燬之毒品，係專指查獲之施用、
    持有第三、四級毒品而言，倘係查獲之製造、運輸、販賣、
    意圖販賣而持有、以非法方法使人施用、引誘他人施用或轉
    讓之第三、四級毒品，既屬同條例相關法條明文規定處罰之
    犯罪行為，即非該條項應沒入銷燬之範圍。另同條例第十九
    條第一項所定「供犯罪所用或因犯罪所得之物」，係指犯第
    四條至第九條、第十二條、第十三條或第十四條第一項、第
    二項之罪所用或所得之物，不包括毒品本身在內，自不得為
    第三、四級毒品之沒收依據，是以同條例對於查獲之製造、
    運輸、販賣、意圖販賣而持有、以非法方法使人施用、引誘
    他人施用及轉讓第三、四級毒品之沒收，既無特別規定，如
    其行為已構成犯罪，則該毒品即屬不受法律保護之違禁物，
    自應回歸刑法之適用，依刑法第三十八條第一項第一款、第
    三項之規定沒收之（最高法院九十五年度台上字第九一一號
    判決意旨參照），準此，該等扣案之第三級毒品愷他命，自
    均應該條規定沒收；又包裝第三級毒品愷他命之外包裝十個
    ，具有防止毒品裸露、逸出及潮濕之功用，並便於攜帶，係
    供犯罪所用之物，併依毒品危害防制條例第十九條規定沒收
    之。至
    本件雖另扣得行動電話內之ＳＩＭ卡一張，因係使用者向電
    信業者申請租用而僅取得其使用權，並非申請使用者所有（
    最高法院九十二年度台上字第六八三六號判決意旨參照），
    復非義務沒收之物，爰不予宣告沒收。
據上論斷，應依刑事訴訟法第二百九十九條第一項前段，毒品危
害防制條例第四條第六項、第二項、第三項、第十八條、第十九
條第一項，刑法第十一條前段、第四十七條、第五十五條、第三
十八條第一項第一款，判決如主文。
本案經檢察官王志超到庭執行職務。
中　　華　　民　　國　　96　　年　　7 　　月　　13　　日
                  刑事第七庭審判長法  官  梁耀鑌
                                  法  官  余明賢
                                  法  官  吳冠霆
以上正本證明與原本無異。
如不服本判決，應於判決送達後10日內向本院提出上訴狀（應抄
附繕本）。告訴人或被害人如對於本判決不服者，應具備理由請
求檢察官上訴，其上訴期間之計算係以檢察官收受判決正本之日
期為準。
                                  書記官  廖純瑜
中　　華　　民　　國　　96　　年　　7 　　月　　13　　日
附錄法條：
毒品危害防制條例第4條
製造、運輸、販賣第一級毒品者，處死刑或無期徒刑；處無期徒
刑者，得併科新臺幣 1 千萬元以下罰金。
製造、運輸、販賣第二級毒品者，處無期徒刑或 7 年以上有期徒
刑，得併科新臺幣 7 百萬元以下罰金。
製造、運輸、販賣第三級毒品者，處 5 年以上有期徒刑，得併科
新臺幣 5 百萬元以下罰金。
製造、運輸、販賣第四級毒品者，處 3 年以上 10 年以下有期徒
刑，得併科新臺幣 3 百萬元以下罰金。
製造、運輸、販賣專供製造或施用毒品之器具者，處 1 年以上 7
年以下有期徒刑，得併科新臺幣 1 百萬元以下罰金。
前五項之未遂犯罰之。
